【裁判字號】    98,交聲,747
【裁判日期】    980320
【裁判案由】    違反道路交通管理處罰條例聲明異議
【裁判全文】
臺灣臺北地方法院交通事件裁定         98年度交聲字第747號
原處分機關  臺北市交通事件裁決所
異  議  人  甲○○
上列異議人因受處分人林玫君違反道路交通管理處罰條例案件，
對於臺北市交通事件裁決所於中華民國97年11月4日所為之處分
（原處分案號：北市裁催字第裁22-AY0000000號）聲明異議，本
院裁定如下：
    主  文
異議駁回。
    理  由
一、按受處分人，不服道路交通管理處罰條例第8條主管機關所
    為之處罰，得於接到裁決書之翌日起20日內，向管轄地方法
    院聲明異議，道路交通管理處罰條例第87條第1項定有明文
    。是得對該處罰提出異議之人，應限於受處分人本人至明。
    。而上開交通異議事件之程序規定，為聲明異議之合法要件
    ，受處分人之聲明異議自須合於此項程序規定，法院始得受
    理為實體之審查。又交通法庭認聲明異議不合法律上之程式
    ，且無從補正者，應以裁定駁回之，道路交通案件處理辦法
    第18條亦有規定。
二、本件聲明異議意旨：本人甲○○（為車主林玫君兒子）在去
    年收到交通違規單號AY0000000號，但因為內無照片證明違
    規車輛為0850-EQ，且在去年沒有在車擋風玻璃前看到任何
    有關違規單號AY00000000號「在身心障礙專用停車格違規」
    的違規通知，所以向交通事件裁決所提出此問題，承辦專員
    連絡負責的分局後，說會再補寄照片。但是最後該分局表示
    那張照片已經損毀，所以無法提供，又因為罰單是根據照片
    所開立，還是要求我繳納罰款。在無證據證（照片）的情況
    下，只因為當時建檔是輸入「0850-EQ」來辨定此車違規屬
    實，本人無法接受，特向法院聲明異議。
三、經查：
  1.按道路交通管理處罰條例第7條之2第1項規定：汽車駕駛人
    之行為有下列情形之一，當場不能或不宜攔截製單舉發者，
    得逕行舉發：…五違規停車或搶越行人穿越道，經各級學校
    交通服務隊現場導護人員簽證檢舉。經查，本件舉發內容為
    違規停車於身心障礙停車位事由，揆之前開規定，得逕行舉
    發，合先說明。
  2.次按道路交通管理處罰條例第7條之2第1項之逕行舉發，應
    記明車輛牌照號碼、車型等可資辨明之資料，以汽車所有人
    為被通知人製單舉發，此為同條第4項所明定。再道路交通
    管理處罰條例第85條第1項規定：「本條例之處罰，受舉發
    違反道路交通管理事件之受處罰人，認為受舉發之違規行為
    應歸責他人者，應於舉發違反道路交通管理事件通知單應到
    案日期前，檢附相關證據及應歸責人相關證明文件，向處罰
    機關告知應歸責人，處罰機關應即另行通知應歸責人到案依
    法處理。逾期未依規定辦理者，仍依本條例各該違反條款規
    定處罰。」。同條第4項並規定：依本條例規定逕行舉發或
    同時併處罰其他人之案件，推定受逕行舉發人或該其他人有
    過失。而同條例第92條第4項規定：本條例之罰鍰基準、舉
    發或輕微違規勸導、罰鍰繳納、向處罰機關陳述意見或裁決
    之處理程序、分期繳納之申請條件、分期期數、不依限期繳
    納之處理、分期處理規定及繳納機構等事項之處理細則，由
    交通部會同內政部定之。再按違反道路交通管理事件統一裁
    罰基準及處理細則第36條亦規定：本條例之處罰，受舉發違
    反道路交通管理事件之被通知人，認為受舉發之違規行為應
    歸責他人者，應於舉發違反道路交通管理事件通知單應到案
    日期前，檢附相關證據及足資辨識、通知應歸責人之證明文
    件，向處罰機關告知應歸責人，處罰機關應即另行通知應歸
    責人到案依法處理。逾期未依規定辦理者，仍依本條例各該
    違反條款規定處罰。經查本件交通違規事件乃逕行舉發，有
    如前述，屬於「車籍違規」，原處分機關依法即應將汽車所
    有人列為受處分人。然依照前開說明，汽車所有人如認為受
    舉發之違規行為應歸責他人者，應於舉發違反道路交通管理
    事件通知單應到案日期前，檢附相關證據及應歸責人相關證
    明文件，向處罰機關告知應歸責人，處罰機關應即另行通知
    應歸責人到案依法處理（即將「車籍違規」變更為「駕籍違
    規」）。然查本件車牌號碼0850-EQ號之汽車所有人林玫君
    係於97年6月26日收受第AY0000000號舉發違反道路交通管理
    事件通知單，有國內個類號機件查單及收據影本在卷可憑，
    林玫君並未於應到案期限內向處罰機關告知應歸責人，依法
    即仍依道路交通管理處罰條例各該違反條款規定處罰，又本
    件原處分機關即臺北市交通事件裁決所97年10月27日北市裁
    催字第裁22-AY0000000號違反道路交通管理事件裁決書所載
    受處分人係林玫君，郵政機關亦係將該裁決書送達受處分人
    林玫君之臺北市松山區○○○路○段80巷32號7樓住處，因未
    會晤本人，故將文書交與有辨別事理能力之受處分人配偶林
    寶堂代為收受乙節，此有上開裁決書（補印，但誤載受處分
    人住處為大安區）及臺北市交通事件裁決所送達證書影本在
    卷可稽。故本件之受處分人為林玫君，自屬無疑。綜上，因
    本件受處分人為前開遭逕行舉發違規之汽車所有人林玫君，
    故除受處分人林玫君外，其他任何人均不得對該處分聲明異
    議，要無疑義。
  3.而本件臺北市交通事件裁決所98年3月16日北市裁申字第098
    32767500號函所檢送以司法狀紙敘述理由之聲明異議狀，所
    載異議人為甲○○，異議理由記載：「本人甲○○（為車主
    林玫君兒子）在去年收到交通違規單AY0000000號，…」等
    語，且該聲明異議狀之具狀人、撰狀人欄均為「甲○○」之
    簽名，並無受處分人林玫君之簽名或蓋章，且非以林玫君之
    名義聲明異議，要難認係由受處分人林玫君所為聲明異議。
    本件聲明異議人既為甲○○，而甲○○並非受處分人，揆諸
    前開規定，本件異議不合法律上之程式，且依其情形無從補
    正，應予以駁回。
四、據上論斷，依道路交通案件處理辦法第18條，裁定如主文。
中    華    民    國    98    年    3     月    20    日
                              交通法庭法  官  陳慧萍
以上正本證明與原本無異
如不服本裁定應於送達後5日內向本院提出抗告狀
                                      書記官  黃慧怡
中    華    民    國    98    年    3     月    20    日


司法院資訊處製作；財團法人民間司法改革基金會備份。
